【裁判字號】    97,交聲,1425
【裁判日期】    971216
【裁判案由】    違反道路交通管理處罰條例聲明異議
【裁判全文】
臺灣士林地方法院交通事件裁定        97年度交聲字第1425號
原處分機關  臺北市交通事件裁決所
異  議  人
即受處分人  甲○○
上列異議人即受處分人因違反道路交通管理處罰條例案件，對於
臺北市交通事件裁決所民國97年9 月11日所為之處分（原處分案
號：北市裁罰字第裁22-A02WMJ426號），聲明異議，本院裁定如
下：
    主  文
異議駁回。
    理  由
一、按汽車駕駛人駕駛執照業經註銷仍駕駛小型車者，處新臺幣
    （下同）6,000 元以上12,000元以下罰鍰，道路交通管理處
    罰條例第21條第1 項第4 款定有明文。
二、原處分意旨略以：異議人即受處分人甲○○前駕駛之車牌號
    碼BW-3266 號自用小客車，於民國（下同）89年10月29日因
    「違規停車」經警舉發，嗣未繳納罰鍰，原處分機關乃於90
    年6 月29日依道路交通管理處罰條例第56條第1 項第1 款、
    修正前同條例第65條第1 項第3 款、第67條第3 款、違反道
    路交通管理事件統一裁罰基準及處理細則第44條規定，逕行
    註銷其小客車駕駛執照，上開裁決書並經異議人簽收送達在
    案。異議人於97年8 月10日9 時34分駕駛車牌號碼V9-3382
    號自用小客車，行經臺北市信義區○○○路○段與松山路路
    口，經臺北市政府警察局信義分局員警舉發「駕駛執照業經
    註銷仍駕駛小型車」違規，並以違反道路交通管理處罰條例
    第21條第1 項第4 款規定，處罰鍰9,000 元，扣繳駕照並等
    語。
三、異議意旨略以：伊自用小客車駕駛執照於91年7 月17日至92
    年7 月16日因罰鍰未繳而逕被註銷，但伊根本沒接獲駕照註
    銷通知，致在全然不知情下仍駕駛，直至換發執照才知被註
    銷，本件裁罰不當，若有事故時情何以堪，況且一次裁罰係
    行政便宜行事，剝奪人民權利，致人民陷於危險，違背母法
    ，又95年5 月9 日三讀通過之道路交通管理處罰條例第65條
    ，竟拖延至97年9 月才實施，亦置人民權益於不顧，實係違
    法等語。
四、經查：
（一）本件異議人即受處分人甲○○於上揭時、地，駕駛車牌號
      碼V9-3382 號自用小客車，經臺北市政府警察局信義分局
      員警攔查舉發「駕駛執照業經註銷仍駕駛小型車」之違規
      ，此有臺北市政府警察局北市警交大字第A02WMJ426 號舉
      發違反道路交通管理事件通知單影本1 份附卷可稽，異議
      人並自承有駕駛車輛之行為，此部份事實堪以認定。
（二）按異議人行為時適用之86年1 月22日修正之道路交通管理
      處罰條例第65條規定：汽車所有人、駕駛人違反道路交通
      管理，經主管機關裁決後逾15日未向管轄地方法院聲明異
      議，或其聲明異議經法院裁定確定，而不依裁決或裁定繳
      納罰鍰或不繳送汽車牌照、駕駛執照者，依左列規定處理
      之：一、經處分吊銷汽車牌照或駕駛執照者，由公路主管
      機關逕行註銷。二、經處分吊扣汽車牌照或駕駛執照者，
      按其吊扣期間加倍處分；仍不依期限繳送汽車牌照或駕駛
      執照者，吊銷其汽車牌照或駕駛執照。三、罰鍰不繳者，
      按其罰鍰數額，易處吊扣汽車牌照或駕駛執照一個月至三
      個月；不依期限繳送汽車牌照或駕駛執照者，吊銷其汽車
      牌照或駕駛執照」，同條例第92條第3 項並規定：「本條
      例之罰鍰基準、舉發、罰鍰繳納、向處罰機關陳述意見或
      裁決之處理程序、易處吊扣汽車牌照或駕駛執照基準及繳
      納機構等事項之處理細則，交通部會同內政部定之」，是
      上開道路交通管理處罰條例規定，對於違反道路交通管理
      事件之處罰方式、手段及授權範圍，均有詳細規定，從而
      ，主管機關依上開母法規定，訂定「違反道路交通管理事
      件統一裁罰基準及處理細則」，於法自無不合。再者，上
      開處理細則第44條第1 項規定：「違反道路交通管理事件
      行為人，未依規定自動繳納罰鍰，或未依規定到案聽候裁
      決，處罰機關應於2 個月內依標準表逕行裁決之」、第61
      條規定：「違反道路交通管理事件，受處分人於裁決後逾
      20日未向管轄地方法院聲明異議，或其聲明異議經法院裁
      定確定，而不依裁決或裁定繳納罰鍰或不繳送汽車牌照、
      駕駛執照者，依下列規定處理：一、罰鍰不繳者，如受處
      分人領有有效之汽車牌照、駕駛執照時，得以新臺幣每滿
      1,000 元罰鍰折算易處吊扣汽車牌照、駕駛執照1 個月，
      不足1,000 元者以1,000 元計算，但易處吊扣期限不得逾
      3 個月；受處分人仍不於15日限期內繳送汽車牌照、駕駛
      執照者，吊銷其汽車牌照、駕駛執照。二、經處分吊扣汽
      車牌照、駕駛執照者，按其吊扣期間加倍處分，受處分人
      仍不於15日限期內繳送汽車牌照或駕駛執照者，吊銷其汽
      車牌照或駕駛執照。三、經處分吊銷、註銷汽車牌照、駕
      駛執照者，由處罰機關逕行註銷。四、…（下略）」，由
      上開施行細則內容而言，亦僅在規定罰鍰易處吊扣駕駛執
      照或汽車牌照日數之折算標準、受處分人繳送汽車牌照或
      駕駛執照之具體限期、處罰機關吊銷汽車牌照或駕駛執照
      之作業方式等事項，並未逾越上開母法規定之授權範圍。
（三）按道路交通管理處罰條例第56條第1 項第1 款自異議人違
      規時迄今並無修正，同條例第65條業於94年12月28日修正
      ，異議人即受處分人甲○○之駕駛執照係於91年7 月17日
      至92年7 月16日經原處分機關逕行註銷，應適用94年12月
      28日修正前同條例之規定，合先敘明。異議人前因「違規
      停車」之違規，而遭臺北市交通事件裁決所於90年6 月29
      日作成北市裁催字第裁22-R00000000號裁決書處罰：「罰
      鍰新台幣1,200 元，罰鍰限於90年7 月29日前繳納；上開
      罰鍰逾期不繳納者：（一）自90年7 月30日起易處吊扣駕
      駛執照2 個月，並限於90年8 月13日前繳送。（二）90年
      8 月13日前未繳送駕駛執照者，自90年8 月14日起易處吊
      銷，並逕行註銷駕駛執照。（三）駕駛執照吊（註）銷後
      ，自90年8 月14日起1 年內不得重新考領駕駛執照」，此
      有該裁決書及送達證書影本即中華民國郵政掛號郵件收件
      回執（上蓋有甲○○收件印章）各1 份在卷可稽。裁決書
      之送達，旨在通知異議人其違規事實及處罰，而本案異議
      人於收受1 次舉發違規通知單後，又再收受1 次裁決書，
      卻2 次都未按時繳交罰鍰，或依法申訴，已見前述，換言
      之，該裁決書送達早已達成預定之通知效果，對異議人所
      謂之救濟權已有相當保障，並無任何侵害可言，僅異議人
      對此輕率以對甚或置之不理，自難期此後在收受吊扣、吊
      銷甚註銷駕照處分書之送達時，能逕行繳送駕照結案。就
      異議人未服從原處分機關上開制裁時，所為依次加重之處
      罰，各監理站所為之裁決書係監理機關透過電腦，以書面
      做成之大量同種類行政處分，均有一定格式，就監理機關
      為此需分次裁決所付出之公益成本而言，非不得於同一裁
      決書一次通知，是原處分機關將上開4 個行政處分合併記
      載於1 份裁決書內，難謂違法。異議人對此於法自不得諉
      為不知而苛責原處分機關應一再告知，圖以卸免其自身之
      違規責任，況衡諸交通違規案件之數量眾多，由簡化行政
      作業，節省公帑及行政資源分配之有效性等公益角度而言
      ，以1 份裁決書一次送達，亦難逕指為不妥。是異議人未
      依前開規定向管轄地方法院聲明異議，亦未於規定期限內
      繳納罰鍰，原處分機關逕處以吊銷駕駛執照之處分，並無
      違誤之處，是異議人所辯尚非可採。
五、綜上所述，異議人確有分別於前揭時、地，持業已註銷之駕
    駛執照駕駛車牌號碼V9-3382 號自用小客車之違規事實，從
    而，原處分機關依道路交通管理處罰條例第21條第1 項第4
    款之規定，裁處異議人9,000 元，核無違誤，本件異議人之
    異議為無理由，應予駁回。
六、據上論斷，應依道路交通案件處理辦法第19條，裁定如主文
    。
中    華    民    國    97    年    12    月    16    日
                              交通法庭法  官
以上正本證明與原本無異。
如不服本裁定，應於送達後5日內，向本院提出抗告狀。
                                      書記官  游育慈
中    華    民    國    97    年    12    月    16    日


司法院資訊處製作；財團法人民間司法改革基金會備份。
